【裁判字號】    89,易,614
【裁判日期】    891221
【裁判案由】    台灣地區與大陸地區人民關係條例
【裁判全文】
台灣新竹地方法院刑事判決                          八十九年度易字第六一四號
    公  訴  人  台灣新竹地方法院檢察署檢察官
    被      告  乙○○
右列被告因違反台灣地區與大陸地區人民關係條例等案件，經檢察官提起公訴（八十
八年度偵字第八七四七號），本院判決如左：
    主  文
乙○○違反不得居間介紹他人僱用大陸地區人民在台灣地區事從事未經許可之工作之
規定，累犯，處有期徒刑陸月，如易科罰金，以佰元折算壹日。
    事  實
一、乙○○前於民國七十九年間，因恐嚇案件，經最高法院於八十年三月二十一日，
    以八十年度台上字第二五一九號判處有期徒刑五月確定，甫於八十六年五月二十
    五日執行完畢，明知甲○○、薛金表（起訴書誤載為丙○○）係未經許可，由大
    陸地區偷渡進入台灣地區之大陸地區人民，係屬治安機關欲逮捕之觸犯入出國及
  移民法之犯人，並明知二人係大陸地區人民，不得居間介紹他人僱用未經許可在
    台灣地區工作之大陸地區人民，竟為居間介紹他人僱用偷渡進入台灣地區之甲○
    ○、薛金表之目的，於民國（下同）八十八年八月七日，甲○○、薛金表由大陸
    地區偷渡上岸後，二人即搭車至新竹縣竹北交流道經聯絡後，由乙○○駕車將二
    人載至其所經營位於新竹縣竹北市○○路四十巷一八號之吉利釣蝦場內收容藏匿
    ，乙○○並交予二人生活費用，三日後再將二人移至不詳地址之三層樓大樓內收
    容藏匿，乙○○並於藏匿期間之八十八年九月一日，居間介紹二人至鄧易誠（因
    違反台灣地區與大陸地區人民關係條例案件，業據本院判決有罪在案）所經營之
    淨融清潔消毒有限公司，以每日新台幣（下同）八百元之代價，從事清潔打掃之
    工作，嗣於八十八年九月四日下午二時許，甲○○、薛金表二人在新竹科學園區
    ○○路崗哨前為警查獲，因而偵知上情。
二、案經法務部調查局新竹調查站移送台灣新竹地方法院檢察署檢察官偵查起訴。
    理  由
一、訊據被告乙○○固不否認有於前揭時間，大陸地區人民甲○○、薛金表二人至其
    所經營之吉利釣蝦場之事實，惟否認有何違反台灣地區與大陸地區人民關係條例
    以及藏匿人犯行為，辯稱：伊接他們之前我不知道他們是大陸人，二人是在伊處
    那裡住一個晚上，並未介紹二人工作，是伊有拿我朋友的名片給他們看提到這些
    人可能會有工作，後來是二人走時將這些名片拿走，自己去找的，他們住時釣蝦
    場員工說他們的口音怪怪的，伊知道是大陸人所以才趕他們走等語。惟查：前揭
    事實，業經本院囑託福建金門地方法院訊問甲○○、薛金表二人，供稱；「我們
    二個人於八十八年八月七日來台，來台後住在紅磚蓋的三層大樓內」、「我們二
    個人住在一起，我們二個人經乙○○介紹到清潔公司去工作，薪資是『阿文』對
    我們說每天是新台幣八百元」、「我們二個人上岸後就有人開計程車在那裡等我
    們了，我在大陸時就有乙○○聯絡電話了，後來我到台灣時他用手機與我手機連
    絡，我們先搭計程車到台北，然後搭巴士到竹北下車後，在路邊時，『阿文』在
    那裡接我們到他開的釣蝦場去」、「我們在釣蝦場住了二、三夜後，『阿文』就
    帶我們到前述三層樓紅磚房屋住」、「錢是『阿文』先借給我們用的」等語（本
    院卷參見），經核與甲○○、薛金表二人於八十八年十一月二十五日，經法務部
    調查局新竹調查站訊問時所述之情節相符（偵卷第七頁以下、第十三頁以下參見
    ），而二人於甫經警查獲之時，雖然曾經供稱：甫偷渡台灣上岸同日即由鄧易誠
    僱用並開始工作等情，然而，甲○○、薛金表二人係向鄧易誠之淨融清潔消毒有
    限公司應徵後錄用等情，業據鄧易誠於警訊時陳述明確（偵卷第十九頁參見），
    況且甲○○、薛金表二人偷渡上岸時之情形，亦據二人坦稱「我們上岸時只穿身
    上一套衣服，手上空空的，沒有帶任何一東西」等語（囑託訊問筆錄參見），則
    甲○○、薛金表二人在人地不熟且資訊、準備不足之情形下，倘若非有熟稔之人
    予以協助，當無甫偷渡上岸即驅車至台北再立刻轉至新竹應徵工作之可能，職是
    之故，當以二人前揭供述，方與常理相符，堪值採信，被告前揭辯詞，委不足採
    ，此外，復有鄧易誠、吳燦雄二人之警訊筆錄、以及本院八十九年度易字第二一
    一號判決在卷可資佐證，是本件事證已臻明確，被告犯行堪予認定。
二、核被告乙○○所為係犯刑法第一百六十四條第一項之藏匿人犯罪，以及違反台灣
    地區與大陸地區人民關係條例第十五條第五款之規定，應依該條例第八十三條第
    一項之規定處斷。被告所犯上開二罪間，有方法、結果之牽連關係，為牽連犯，
    應依刑法第五十五條之規定，從一重之台灣地區與大陸地區人民關係條例第八十
    三條第一項之規定處斷。查被告於七十九年間，因恐嚇案件，經最高法院於八十
    年三月二十一日，以八十年度台上字第二五一九號判處有期徒刑五月確定，甫於
    八十六年五月二十五日執行完畢等情，有台灣高等法院被告全國前案紀錄表以及
    台灣新竹地方法院檢察署刑案資料查註紀錄表各乙紙附卷可稽，被告前受有期徒
    刑之執行完畢後，五年以內再犯本件有期徒刑以上之罪，為累犯，應依刑法第四
    十七條之規定，加重其刑。爰審酌被告犯罪之動機、目的、手段、人數、犯罪所
    生之危害，及其犯罪後猶否認犯行等一切情狀，量處如主文所示刑，並諭知易科
    罰金之折算標準。
三、據上論斷，應依刑事訴訟法第二百九十九條第一項前段，台灣地區與大陸地區人
    民關係條例第八十三條第一項，刑法第十一條前段、第一百六十四條第一項、第
    五十五條、第四十一條、第四十七條，罰金罰鍰提高標準條例第一條前段、第二
    條，判決如主文。
本案經檢察官林李嘉到庭執行職務。
中      華      民      國    八十九    年     十二     月    二十一    日
    台灣新竹地方法院刑事第二庭
                                  法      官    蘇   嘉   豐
右正本證明與原本無異。
如不服本判決，應於判決送達後十日內向本院提出上訴狀( 應附繕本 )，上訴於
臺灣高等法院。
                                  書  記  官    賴   寶   合
中      華      民      國    八十九    年     十二     月    二十一    日
附錄論罪科刑法條：
台灣地區與大陸地區人民關係條例第八十三條第一項：
違反第十五條第四款或第五款規定者，處二年以下有期徒刑、拘役或科或併科新台幣
三十萬元以下罰金。
刑法第一百六十四條第一項：
藏匿犯人或依法逮捕拘禁之脫逃人或使之隱避者，處二年以下有期徒刑、拘役或五百
元以下罰金。


司法院資訊處製作；財團法人民間司法改革基金會備份。
